臺灣板橋地方法院民事裁定　九十一年度聲再字第九號
　　再審聲請人　甲○○　籍設台北縣板橋市○○街四號
　　　　　　　　　　　　現住台北縣土城市○○○路一三七之七號五樓
　　再審相對人　山水雲集公寓大廈管理委員會
　　法定代理人　乙○○
右當事人間聲請發支付命令事件，再審聲請人對於中華民國九十年八月三十一日本院
九十年度促字第四二九八六號確定支付命令聲請再審，本院裁定如左：
    主      文
聲請駁回。
聲請程序費用由聲請人負擔。
　　理　　　由
一、聲請再審意旨略以：
（一）再審聲請人（下稱聲請人）未曾接獲本院九十年度促字第四二九八六號支付命
      令裁定，該裁定乃由郵務士寄存於派出所以為送達，惟聲請人從未知悉有此送
      達文書，遲至再審相對人（下稱相對人）持上開支付命令聲請強制執行之際，
      始知該裁定之存在，無從自保權益。而聲請人自知悉之日（民國九十一年五月
      初）起迄提起本件再審聲請，尚未逾三十日之不變期間。
（二）次查無訴訟能力人不得自為訴訟行為，應由法定代理人為之。法定代理權乃訴
      訟成立要件之一，民事訴訟法第二百四十九條第一項第四款定有明文，且同法
      第五百十一條就聲請支付命令之程式亦明定應表明法定代理人，不合法定程式
      即應裁定駁回之。聲請人對於相對人法定代理人乙○○之法定代理權存否有爭
      執，而相對人就法定代理權之存在迄未盡舉證責任，此由相對人另案提起本院
      板橋簡易庭九十年度板簡調字第三０四號調解事件之調解程序筆錄及相對人撤
      回該件調解可稽。是以，無權代理人所為訴訟行為，如法院據以裁判，雖當然
      違背法令，尚非當然無效，其經裁判確定者，自得依民事訴訟法第五百零七條
      準用同法第四百九十六條第一項第五款規定，據以聲請再審。
（三）再按區分有權人或住戶積欠應繳納之公共基金或應分擔或其他應負擔之費用時
      ，依公寓大廈管理條例第二十一條規定，於定相當期間催告仍不為給付，管理
      負責人或管理委員會得訴請法院命其給付應繳之金額及遲延利息。本件相對人
      並未定相當期間催告聲請人，自不得逕行訴諸法院。本院於為支付命令裁定時
      ，漏未審酌此項法律要件，於法自有未合。
（四）末按區分所有權人之會議，關於規約之訂定或變更，應有區分所有權人三分之
      二以上及其區分所有權比例合計三分之二以上出席，以出席人數四分之三以上
      及其區分所有權比例占出席人數區分所有權四分之三以上之同意行之，公寓大
      廈管理條例第三十一條定有明文。本件相對人主張本大廈管理規約有明定管理
      費係以每坪五十元計算，惟該管理規約並未依上揭法律規定訂定，即逕行要求
      聲人給付管理費，其管理費數額實有可議之處等語。
二、本件相對人前以聲請人積欠其社區管理費自八十八年一月一日起至九十年七月三
    十一日止，合計新臺幣（下同）十一萬二千零三元，經一再催索均置之不理，遂
    聲請本院核發九十年度促字第四二九八六號支付命令，本院核准發給後，聲請人
    未於法定期間內聲明異議，此經本院調閱該件支付命令聲請案卷查明屬實。聲請
    人固主張上開支付命令於送達時，聲請人並未收受知悉，遲至相對人持上開支付
    命令聲請強制執行之際，聲請人始行知悉，無從自保權益等語。惟按，送達不能
    依民事訴訟法第一百三十六條（直接送達）及第一百三十七條（向同居人或受僱
    人之補充送達）規定為之者，得將文書寄存送達地之自治或警察機關，並作送達
    通知書，黏貼於應受送達人住居所、事務所或營業所門首，以為送達，同法第一
    百三十八條著有明文。又寄存送達，除須將應送達之文書寄存送達地之自治或警
    察機關外，並須製作送達通知書，記明寄存文書之處所，黏貼於應受送達人住居
    所，事務所或營業所門首，俾應受送達人知悉寄存之事實，前往領取，而於踐行
    上開方式後，即生合法送達之效力，至於應受送達人實際上有無前往領取文書，
    在所不問，縱應受送達人未領取該文書，亦無礙其發生送達之效力。蓋應受送達
    處所未必經常有人在家，送達人在該處所倘不獲會晤應受送達人或其同居人或受
    僱人時，顯有謀求以其他方法解決送達問題之正當性及必要性；送達人將文書寄
    存送達地之自治或警察機關，並作送達通知書黏貼於應受送達處所之門首者，應
    受送達人返回時即可知悉寄存送達之事由，按址前往自治或警察機關領取文書，
    已足兼顧其權益，倘應受送達人怠於前往領取文書，應自行承受其程序上之不利
    益。經查，本件應送達之本院九十年度促字第四二九八六號支付命令，經本院書
    記官以掛號方式交郵政機關向聲請人之住所即「台北縣土城市○○○路一三七之
    七號五樓」投遞，經板橋郵局郵務士蕭富智前往投遞二次均未能會晤聲請人，始
    將應送達文書寄存於台北縣警察局土城分局土城派出所，並製作送達通知書黏貼
    於聲請人門首等情，有送達回證、板橋郵局九十一年十月七日郵九一字第三四七
    ００二０七七號函、台北縣政府警察局土城分局九十一年八月四日土警刑字第０
    九一００一七六０六號函附卷足稽。此外，本院書記官另曾以掛號方式，將該件
    支付命令裁定交郵政機關向聲請人戶籍謄本上所載地址即「台北縣板橋市○○街
    四號」投遞，又經板橋郵局投遞人員投遞二次，因無人簽領，再由郵務稽查業務
    士洪呈投遞一次未果，遂將送達通知書黏貼於該址門首，並將送達文書寄在於台
    北縣警察局板橋分局板橋派出所等情，除有送達回證、戶籍謄本附於支付命令聲
    請案卷外，亦有板橋郵局九十一年九月二十五日郵九一字第三四七００二０七一
    號函、台北縣政府警察局板橋分局九十一年八月二十七日板警刑字第０九一００
    二一六三六號函在卷可佐。足見，本件送達當時，送達人顯然未能在送達處所會
    晤聲請人或其同居人或受僱人，而聲請人並未主張遷徙他處，則送達人依民事訴
    訟法第一百三十八條規定，以寄存送達方式，黏貼送達通知書於聲請人之住居所
    ，並將支付命令之文書寄存於警察機關，即應生合法送達之效力，縱使聲請人並
    未前往領取文書亦然。準此，本件支付命令既已合法送達，聲請人未於法定期間
    聲明異議，該支付命令業經確定無疑。
三、次按，當事人於訴訟未經合法代理者，得以再審之訴對於確定終局判決聲明不服
    ，民事訴訟法第四百九十六條第一項第五款固有明文，並為同法第五百零七條所
    準用。惟該款規定係為保護所代理之當事人本人而設，僅代理權有欠缺之一造得
    據以提起再審，若他造據為再審理由，則為法所不許（最高法院六十八條台再字
    第一四五號判例意旨參照）。本件聲請人主張相對人法定代理人乙○○之法定代
    理權存否有所爭議云云，縱令乙○○果真欠缺法定代理權，揆諸上開說明，亦僅
    相對人得據以聲請再審，聲請人尚不得據為聲請再審之事由。
四、又債權人之請求，以給付金錢或其他代替物或有價證券之一定數量為標的者，得
    聲請法院依督促程序發支付命令；支付命令之聲請，應表明左列各款事項：(一)當
    事人及法定代理人；(二)請求之標的並其數量及請求之原因、事實；(三)應發支付令
    之陳述；(四)法院；債務人對於支付命令，得不附理由向發命令之法院提出異議，
    民事訴訟法第五百零八條、第五百十一條、第五百十六條分別定有明文。故知，
    支付命令之聲請，除應表明當事人及法院外，祇須表明請求之標的並其數量及請
    求之原因、事實及應發支付命令之陳述，而債務人對支付命令得不附理由提出異
    議，故債權人在督促程序中就其所主張實體法上權利存在之事實毋庸舉證，法院
    亦無須就此加以審酌，債務人倘就上開事實有所爭議，自應於督促程序中提出異
    議，使支付命令失其效力，另以訴訟或調解方式解決糾紛，倘不為此圖，遲至支
    付命令確定後，始持實體上之抗辯事由，對於已確定之支付命令聲請再審，自不
    應准許（最高法院六十一年台抗字第四０七號裁判意旨參看）。本件聲請人另以
    相對人未定相當期間催告、相對人依憑之管理規約未依公寓大廈管理條例相關規
    定訂立，據以主張相對人實體上之法律關係亦有爭議云云，惟非但未能明確指出
    究竟符合何條款之再審事由，且徵諸前開說明，聲請人不於督促程序爭執，遲至
    支付命令確定後始聲請再審，自有未合，不應准許。
五、綜上所述，本件支付命令已經合法送達，聲請人未於法定期間提出異議，該支付
    命令業已確定在案。聲請人主張支付命令法定程序未備，且其實體上之法律關係
    亦有爭議，就該支付命令聲請再審，顯無理由，應予駁回。
六、據上論結：依民事訴訟法第五百零七條、第五百零二條第二項、第九十五條、第
    七十八條，裁定如主文。
中　　　華　　　民　　　國　　九十一　　年　　　十　　　月　　二十八　　日
                                        臺灣板橋地方法院民事第三庭
~B審判長法官　黃麟倫
~B法　　　官　林春長
~B法　　　官　朱嘉川
右為正本係照原本作成
如對本裁定抗告須於裁定送達後十日內向本院提出抗告狀，並應繳納抗告費新台幣四
十五元。
中　　　華　　　民　　　國　　九十一　　年　　　十　　　月　　二十八　　日
~B法院書記官　馬文慶
